臺灣臺北地方法院民事判決　　　　　　100年度簡上字第242號
上　訴　人　王勤忠
訴訟代理人　王鄭九妹
被上訴人　　杜拜資產管理股份有限公司
法定代理人　張嵐瑋
訴訟代理人　伍俊民
上列當事人間請求清償債務事件，上訴人對於中華民國100年4月
7日本院臺北簡易庭100年度北簡字第2639號第一審判決提起上訴
，本院於民國100年8月4日言詞辯論終結，判決如下：
    主      文
原判決關於命上訴人給付自民國九十三年三月六日起至民國九十
五年一月十六日止，按年息百分之二十計算之利息部分，及該部
分假執行之宣告，暨訴訟費用之裁判均廢棄。
上開廢棄部分，被上訴人在第一審之訴駁回。
其餘上訴駁回。
第一、二審訴訟費用（除確定部分外）由被上訴人負擔五分之四
，餘由上訴人負擔。
    事實及理由
壹、程序方面：
一、本件被上訴人經合法通知，未於言詞辯論期日到場，核無民
    事訴訟法第386條各款所列情形，爰依上訴人之聲請，由其
    一造辯論而為判決。
二、上訴人不服原判決提起上訴，並聲明：「1.駁回原告之訴及
    假執行之聲請。2.駁回原告訴請被告清償如主文第1項所示
    之利息聲請。」（本院卷第4頁），惟其係主張被上訴人未
    為債權讓與通知不得請求讓與前之利息，且為利息罹於時效
    之抗辯（本院卷第14頁、第13頁反面），故其所為聲明之變
    更：「1.原判決關於命上訴人給付新臺幣（下同）11萬,139
    元自93年3月6日起至清償日止，按年息20%計算之利息廢棄
    。2.上廢棄部分，被上訴人在第一審之訴駁回。」（本院卷
    第13頁反面），合於民事訴訟法第446條第1項但書及第255
    條第1項但書第2款之規定，自應予准許。
貳、實體方面：
一、被上訴人於原審起訴主張：上訴人於民國83年12月20日向訴
    外人英商渣打銀行股份有限公司台北分公司（下稱渣打銀行
    台北分公司）請領信用卡（卡號為0000-0000-0000-0000、0
    000-0000-0000-0000）使用，依約上訴人得於信用卡特約商
    店刷卡消費或向指定辦理預借現金之機構預借現金，但應於
    當期繳款截止日前清償，或以循環信用方式繳付最低應繳金
    額，逾期清償者，應另計付按年息20%計算之循環信用利息
    ，如連續一期未繳付最低應繳金額或所繳付金額未達最低應
    繳金額，即喪失期限利益。詎上訴人自92年9月5日起即未依
    約繳款，尚積欠新臺幣（下同）11萬6,427元，及其中11 萬
    139元自93年3月6日起至清償日止，按年息20%計算之利息。
    嗣渣打銀行台北分公司於94年10月14日將對上訴人之債權、
    擔保物權及一切從屬權利，依金融機構合併法第15條第1項
    第1款、第18條第3項之規定一併讓與訴外人業欣財信管理股
    份有限公司（下稱業欣公司），並依法公告，而業欣公司復
    於97年8月18日將對上訴人之債權讓與伊，並予公告，為此
    依信用卡契約及債權讓與法律關係起訴，並聲明：被上訴人
    應給付11萬6,427元，及其中11萬139元自93年3月6日起至清
    償日止，按年息20%計算之利息。
二、上訴人則以：伊曾向最大債權人花旗銀行申請協商，因未查
    到伊對渣打銀行台北分公司之負債，遂將其排除，被上訴人
    受讓渣打銀行台北分公司對伊之債權後，又未為債權讓與通
    知，且未為任何催討動作，被上訴人自未繼受在此之前之利
    息債權，縱得請求利息，利息債權亦已罹於時效而得拒絕給
    付等語，資為抗辯。
三、原審判決被上訴人勝訴，亦即判決上訴人給付被上訴人11萬
    6,427元，及其中11萬139元自93年3月6日起至清償日止，按
    年息20%計算之利息。
    上訴人提起上訴，並聲明：(一)原判決關於命上訴人給付11萬
    139元自93年3月6日起至清償日止，按年息20%計算之利息廢
    棄。(二)上開廢棄部分，被上訴人在第一審之訴駁回（即原審
    判命上訴人給付11萬6,427元部分已經確定）。
    被上訴人則答辯聲明：上訴駁回。
四、被上訴人主張上訴人於83年間向渣打銀行台北分公司請領信
    用卡使用，惟未依約還款，所欠債務視為全部到期，嗣94年
    10月14日渣打銀行台北分公司將其對上訴人之消費借貸債權
    讓與業欣公司後，其復於97年8月18日受讓該筆債權等情，
    業據其提出信用卡申請書、信用卡注意事項、信用卡合約書
    條款、信用卡/現金卡月結單、債權讓與證明書及報紙節本
    等件為證〔見臺灣板橋地方法院100年度重簡調字第30號卷
    （下稱板院卷）第5-22頁〕，且為上訴人所不爭執，堪信為
    真正。
五、被上訴人主張上訴人應清償信用卡債務及依約計算之利息，
    上訴人則辯以前揭情詞，是本件爭執事項為：(一)被上訴人是
    否受讓渣打銀行台北分公司對上訴人之利息債權？(二)被上訴
    人對上訴人之利息債權是否罹於時效？茲分述如下：
  (一)被上訴人是否受讓渣打銀行台北分公司對上訴人之利息債權
    ？
  1.按以收購金融機構不良債權為目的之資產管理公司，受讓金
    融機構不良債權時，適用同法第18條第3項規定，即債權讓
    與之通知得以公告方式代之，為金融機構合併法第15條第1
    項第1款所明定，但依同法第4條第1款關於金融機構之定義
    ，並不包括資產管理公司，故資產管理公司受讓金融機構不
    良債權後，再將該債權讓與他家資產管理公司時，並無同法
    第18條第3項之適用（臺灣高等院暨所屬法院93年度法律座
    談會民事執行類提案第40號研討結果參照），亦即仍應依民
    法第297條第1項之規定為債權讓與通知。然民法第297條第1
    項規定之本旨，無非使債務人知有債權讓與之事實，受讓人
    對於債務人主張受讓事實行使債權時，既足使債務人知有債
    權讓與之事實，即應認為兼有通知之效力（最高法院22年上
    字第1162號判例意旨參照）。本件上訴人主張被上訴人未對
    其為債權讓與通知，自不得請求受讓債權前之利息云云。查
    ，被上訴人固僅以公告以代債權讓與之通知（板院卷第20-2
    2頁債權讓與證明書及報紙節本），惟被上訴人業於起訴狀
    表明其已受讓債權，及據以請求上訴人清償等意旨，債權移
    轉之事實顯然為上訴人所知悉，依前開說明，應認債權讓與
    已對上訴人發生效力。
  2.次按讓與債權時，該債權之擔保及其他從屬之權利，隨同移
    轉於受讓人。但與讓與人有不可分離之關係者，不在此限。
    未支付之利息，推定其隨同原本移轉於受讓人。債權之讓與
    ，非經讓與人或受讓人通知債務人，對於債務人不生效力。
    民法第295條定有明文。又該條所謂「隨同移轉」，係屬法
    定移轉，無待登記即發生移轉之效力，與意定移轉須經登記
    始發生移轉效力者有異。查，上訴人向渣打銀行台北分公司
    請領信用卡後，自92年9月5日起即未依約繳款，已喪失期限
    利益，積欠11萬6,427元，及自93年3月6日起至清償日止，
    按年息20%計算之利息，為上訴人所不爭執，則依前開規定
    ，已到期及未到期之利息債權均因起訴狀繕本之送達而隨同
    簽帳消費款債權一併移轉予被上訴人。
  3.被上訴人受讓債權之情既為上訴人所知悉，利息債權復一併
    移轉予被上訴人，則被上訴人基於債權受讓人之地位行使本
    金及利息請求權，應為法所許。上訴人上開被上訴人不得請
    求受讓債權前之利息之主張，自難認有理。
  (二)被上訴人對上訴人之利息債權是否罹於時效？
    按利息、紅利、租金、贍養費、退職金及其他一年或不及一
    年之定期給付債權，其各期給付請求權，因五年間不行使而
    消滅，民法第126條定有明文。上訴人主張被上訴人未為債
    權讓與之通知，自不得請求97年受讓前之利息云云。查：上
    訴人自92年9月5日起即未依約向渣打銀行台北分公司繳納簽
    帳消費款，為兩造所不爭執，則於上訴人清償簽帳消費款之
    前，每月均發生新的利息債權（遲延給付後轉為遲延利息債
    權），應屬獨立發生之債權，每期之利息債權（含遲延利息
    債權）各別適用五年之消滅時效。是縱認上訴人就利息債權
    為時效抗辯，亦不生得拒絕給付全部利息之效力。又被上訴
    人已自陳其提起本訴前，未曾對上訴人為清償債務之請求等
    語（本院卷第14頁），則95年1月16日（即板院卷第3頁收狀
    戳所示100年1月17日起訴日往前5年）以前之利息請求權，
    已因被上訴人5年期間經過未行使而罹於時效，上訴人於此
    範圍而為之時效抗辯（本院卷第4頁），自屬有據。因此，
    被上訴人僅得請求自95年1月17日起算之利息。
六、綜上所述，上訴人辯稱被上訴人之利息請求權於超過5年之
    時效期間部分已罹於消滅時效，洵屬有據，應為可採。是被
    上訴人依信用卡契約及債權讓與之法律關係，請求上訴人給
    付11萬6,427元，及其中11萬139元自95年1月17日起至清償
    日止，按年息20%計算之利息，為有理由，自應准許；逾此
    部分之請求，為無理由，應予駁回。原審就上開應准許部分
    ，判命上訴人應如數給付，並依職權宣告假執行，於法並無
    不合，上訴意旨指摘原判決此部分不當，求予廢棄改判，為
    無理由，應予駁回。惟原判決命上訴人給付逾此範圍之部分
    ，尚有未洽，上訴意旨指摘原判決此部分不當，求予廢棄，
    為有理由，爰由本院予以廢棄改判如主文第1項、第2項所示
    。
七、上訴人雖又陳稱其曾向最大債權人花旗銀行申請協商，但未
    查到對渣打銀行台北分公司之負債，又未獲被上訴人為債權
    讓與通知，遂將該銀行之債權予以排除，被上訴人嗣竟以債
    權受讓人身分行使權利，實失參與協商之意義云云。惟上訴
    人就其業以書面向最大債權金融機構申請協商之主張，迄未
    獲上訴人提出任何證據相左，則其所稱未能查得渣打銀行台
    北分公司之系爭債權，即屬不明，殊難遽採。又是否參與前
    置協商，及參與協商之債權範圍，均繫於債務人與債權人之
    自由意識，縱有上訴人所云之前開情事，亦無礙於前置協商
    程序之進行。上訴人此項主張，洵有未當，仍不可採。況本
    件事證已臻明確，兩造其餘攻擊與防禦方法均與判決結果不
    生影響，不再一一論述，附此敘明。
八、據上論結，本件上訴為一部有理由、一部無理由，依民事訴
    訟法第436條之1第3項、第449條第1項、第450條、第385條
    第1項前段、第79條，判決如主文。
中    華    民    國   100    年    8     月    18    日
                  民事第四庭  審判長法  官  張瑜鳳
                                    法  官  林怡伸
                                    法  官  許純芳
以上正本係照原本作成。
本判決不得上訴。
中    華    民    國   100    年    8     月    25    日
                                    書記官  陳怡君